【裁判字號】    98,上易,2240
【裁判日期】    981105
【裁判案由】    竊盜
【裁判全文】
臺灣高等法院刑事判決                98年度上易字第2240號
上  訴  人  臺灣宜蘭地方法院檢察署檢察官
被      告  丙○○
            甲○○
上列上訴人因被告等犯竊盜罪，不服臺灣宜蘭地方法院98年度易
字第186號，中華民國98年7月29日第一審判決（起訴案號：臺灣
宜蘭地方法院檢察署98年度偵字第797號），提起上訴，本院判
決如下：
    主  文
原判決撤銷。
丙○○、甲○○共同竊盜，均累犯，各處拘役貳拾日，如易科罰
金，均以新臺幣壹仟元折算壹日。
    事  實
一、丙○○前曾因犯公共危險罪，經臺灣宜蘭地方法院於民國96
    年9月7日以96年度羅交簡字第121號判決判處有期徒刑2月確
    定，於96年12月7日執行完畢出監；甲○○前曾因犯公共危
    險罪，經臺灣臺東地方法院於94年12月5日以94年度東交簡
    字第220號判決判處有期徒刑3月確定，於95年6月23日執行
    完畢出監。詎兩人均不知悔改，於98年2月9日晚間6時許，
    因無交通工具可使用，見車牌號碼XE7-359號重型機車停放
    在國道五號高速公路宜蘭交流道南向匝道入口處地磅站附近
    ，竟共同意圖為自己不法之所有，基於犯意聯絡，由丙○○
    著手竊取將該重型機車，甲○○在旁把風，得手後，並將該
    機車移動至上開匝道內側路肩，為巡邏員警察覺有異而當場
    查獲。
二、案經內政部警政署國道公路警察局移送臺灣宜蘭地方法院檢
    察署檢察官偵查起訴。
    理  由
壹、程序方面：
一、按被告以外之人於審判外之言詞或書面陳述，除法律有規定
    者外，不得作為證據，刑事訴訟法第159 條第1 項固有明文
    。惟被告以外之人於偵查中向檢察官所為之陳述，除顯有不
    可信之情況者外，得為證據；除顯有不可信之情況外，公務
    員職務上製作之紀錄文書、證明文書，得為證據；被告以外
    之人於審判外之陳述，雖不符刑事訴訟法第159 條之1 至第
    159 條之4 之規定，而經當事人於審判程序同意作為證據，
    法院審酌該言詞陳述或書面陳述作成時之情況，認為適當者
    ，亦得為證據，而當事人、代理人或辯護人於法院調查證據
    時，知有第159 條第1 項不得為證據之情形，而未於言詞辯
    論終結前聲明異議者，視為有前項之同意，同法第159 條之
    1 第2 項、第159 條之4 第1 款及第159 條之5 亦分別定有
    明文。
二、經查：(一)證人即被害人乙○○於警詢中之陳述，雖係被告以
    外之人於審判外之陳述而屬傳聞證據，惟公訴人及被告人於
    法院審判程序中對於上開證人於審判外陳述之證據能力，均
    表示沒有意見，且迄於言詞辯論終結前亦未聲明異議。本院
    審酌證人乙○○警詢筆錄之記載，並無不正取供之情事，且
    證人於警詢時並無具結之可能，是就該審判外言詞陳述作成
    時之情況，應認為適當，依刑事訴訟法第159條之5規定意旨
    ，具有證據能力；(二)證人乙○○、證人即查獲警員陳冠宇、
    吳俊義於偵查中向檢察官所為之陳述，固屬被告以外之人於
    審判外之言詞陳述，惟檢察官係國家公務員，代表國家偵查
    犯罪，實行公訴，而實務運作時，檢察官向被告以外之人所
    取得之陳述，原則上均能遵守法律規定，不致違法取供，其
    可信度極高，此外，復查無其他顯不可信之情況，而證人乙○○、陳冠宇、吳俊義亦均經依法具結在案，是就該審判外
    之言詞陳述，依刑事訴訟法第159條之1第2項規定，應具有
    證據能力；(三)卷附之贓物認領保管單及現場簡圖，為本院據
    以認定事實之公務員職務上所製作之文書證據，雖均屬被告
    以外之人於審判外之書面陳述，惟並無證據證明有何虛偽不
    實或明顯瑕疵等顯不可信之情況存在，依刑事訴訟法第159
    條之4第1款之規定，應認有證據能力。另卷附之機車失竊現
    場附近照片，則係以機械方式所留存之影像，並非依憑人之
    記憶再加以轉述而得，要非供述證據，殊無「傳聞證據排除
    法則」之適用，此外，復無證據證明有何偽造、變造或違法
    取得之情事，且均與檢察官主張之事實具有關聯性，各該照
    片亦有證據能力。
貳、實體方面：
一、訊據被告丙○○、甲○○均矢口否認有何竊盜之犯行，被告
    丙○○辯稱：伊當時只是將車子牽到旁邊而已，伊與被告甲○○在路邊抽菸，警察就過來盤查，問伊做什麼，伊就說要
    回羅東，伊沒有偷車等語。被告甲○○則辯稱：被告丙○○
    因見該輛機車停放於快速道路上很危險，才跑到對面將之牽
    移到路邊，並未發動該車，亦未牽移2、3百公尺遠，當時伊
    有告知丙○○不要動別人之機車，警察看到伊等時，伊等已
    在機車的對面車道要攔計程車回羅東，伊連機車都沒碰到，
    警察卻指伊等一個牽車、一個推車，倘為偷車，伊等早已駛
    離，焉有停留該地之理？況丙○○身上還有1萬多元，且伊
    等均無駕照，並無竊取之動機、意思與行為等語。
二、經查：(一)證人即被害人乙○○於檢察官訊問時結證稱：伊將
    機車停在高速公路下面、收費站停車場前面一點，旁邊有鐵
    柵欄圍住，該處不是車輛通行的道路，伊停車處沒有圓環，
    附近亦無圓環，不會影響交通，因該條路的前方有柵欄擋住
    ，阻止車進來等語（參偵查卷第19頁），核與證人即查獲員
    警陳冠宇於檢察官訊問時結證稱：原本機車停放位置不會影
    響交通等語（參偵查卷第20頁），以及證人即查獲員警吳俊
    義於檢察官訊問時結證稱：機車原本停放地點只有公務車輛
    才能進入，一般車輛無法行駛至該處等語（參偵查卷第21頁
    ）相符，顯見證人乙○○之機車原本停放處所根本不具影響
    交通往來之情況，故被告丙○○與甲○○二人辯稱係因為怕
    交通危險，才去移動機車等語，應屬卸責之詞；(二)另證人乙○○復於檢察官訊問時結證稱：在案發前，伊從地磅站看到
    被告二人坐在伊機車停放處對面路邊，當時被告二人坐在那
    裡，並且走來走去，伊一直看著被告二人，丙○○有回頭看
    伊，當時地磅站只有伊在，該處也只有停伊的那部機車；伊
    看到被告二人走遠，才進去上廁所，伊上廁所時間大概5分
    鐘，出來後就看到伊機車不見了等語（參偵查卷第19頁至第
    20頁）。則本件被告二人顯係趁證人乙○○如廁無法注意其
    機車狀況之際，趁隙竊取乙○○之機車；（三）徵諸查獲現
    場及附近並無大眾運輸系統之停靠站，亦非未載客之計程車
    頻繁往來或休息之處，查獲當時被告二人並無交通工具可得
    離開，被告二人於當下情況，顯有竊取機車之動機。況查獲
    當時，機車位置距離原本停放處所已有2、3百公尺之遙一節
    ，業據證人陳冠宇及吳俊義於檢察官訊問時證述綦詳（參偵
    查卷第20頁至第21頁），則倘被告二人僅係擔心機車影響交
    通，而無任何為自己不法所有之意圖，渠等僅須將機車稍加
    挪動即可，自無須將機車直線牽移2、3百公尺之遠；(四)又行
    竊機車之方式甚多，本不以啟動機車駛離為限，況行竊之人
    於行竊當時為免因發動機車之聲響驚動他人而僅以牽移方式
    搬動，亦所在多有，而一般行竊之人於行竊得手後，未必會
    有立刻尋找掩蔽或隱密處躲藏或避免遭人發現之舉，至行竊
    之人有無駕照及有無攜帶現金，要與行竊與否之事實無涉，
    是被告甲○○辯稱斯時被告丙○○身上還有1萬多元，且伊
    等均無駕照等語，尚不足為彼等有利之認定。綜上所述，被
    告二人竊盜事證明確，犯行均堪認定，應依法論科。
三、核被告丙○○、甲○○所為，均係犯刑法第320 條第1 項之
    竊盜罪。被告二人就本件犯行，有犯意聯絡及行為分擔，應
    論以共同正犯。又被告二人分別有如犯罪事實欄所載之前案
    紀錄，此有本院被告前案紀錄表在卷可按，被告二人於受有
    期徒刑之執行完畢後，5 年以內故意再犯有期徒刑以上之罪
    ，均為累犯，均應依刑法第47條第1項規定加重其刑。
四、原審未能詳查，遽認不能證明被告二人共同犯罪，而為無罪
    之諭知，顯有未洽。檢察官上訴意旨指摘原判決不當，為有
    理由，本院自應將原判決予撤銷改判。爰審酌被告二人犯罪
    之動機、目的、手段、生活狀況、智識程度及犯後之態度，
    並犯罪所生之損害等一切情狀，量處如主文第2項所示之刑
    ，並諭知易科罰金之折算標準，以示懲儆。
據上論斷，應依刑事訴訟法第369 條第1 項前段、第364 條、第
299 條第1 項前段，刑法第320 條第1 項、第28條、第47條第1
項、第41條第1 項前段、刑法施行法第1 條之1 第1 項、第2 項
前段，判決如主文。
本案經檢察官呂文忠到庭執行職務。
中    華    民    國    98    年    11    月     5    日
                  刑事第十九庭  審判長法  官 鄧振球
                                      法  官 彭政章
                                      法  官 潘翠雪
以上正本證明與原本無異。
不得上訴。
                                      書記官 駱國堯
中    華    民    國    98    年    11    月     5    日
附錄：本案論罪科刑法條全文
中華民國刑法第320條
（普通竊盜罪、竊佔罪）
意圖為自己或第三人不法之所有，而竊取他人之動產者，為竊盜
罪，處5  年以下有期徒刑、拘役或 5 百元以下罰金。
意圖為自己或第三人不法之利益，而竊佔他人之不動產者，依前
項之規定處斷。
前二項之未遂犯罰之。


司法院資訊處製作；財團法人民間司法改革基金會備份。
